---
title: "Visualisasi Data Statistik menggunakan plotly dan ggplot2"
author: "Sariffuddin"
date: "r Sys.Date()"
output: rmdformats::readthedown
---

```{r setup, include=FALSE}
knitr::opts_chunk$set(echo = TRUE)
```

# Pendahuluan

Visualisasi data adalah proses menyajikan data secara grafis untuk mengungkap pola, tren, dan wawasan yang mempermudah pemahaman informasi kompleks.

Fungsi: menyederhanakan dan memperjelas interpretasi data, mengidentifikasi pola atau tren.

## Plotly

1. Interaktif dan Dinamis. Plotly memungkinkan pembuatan grafik interaktif langsung dari R, seperti zoom, hover tooltips, dan pan, tanpa memerlukan konfigurasi tambahan.

2. Beragam Jenis Visualisasi. Mendukung berbagai jenis grafik, termasuk scatter plot, bar chart, line chart, radar chart, treemap, 3D plot, dan masih banyak lagi, dengan opsi kustomisasi yang kaya.

3. Integrasi Mulus. Mudah diintegrasikan dengan pustaka visualisasi lain seperti ggplot2 menggunakan ggplotly(), memungkinkan transisi dari grafik statis ke grafik interaktif dengan mudah.

## ggplot2

1. Pendekatan Berbasis Grammar of Graphics. ggplot2 menggunakan prinsip "Grammar of Graphics" untuk membangun visualisasi, memungkinkan pembuatan grafik yang kompleks dengan komponen terpisah seperti data, estetika, dan geometri.

2. Fleksibilitas Tinggi. Mendukung berbagai jenis grafik (scatter, line, bar, histogram, dll.) dengan kemampuan kustomisasi tinggi untuk mengontrol skala, tema, warna, dan elemen grafis lainnya.

3. Ekosistem yang Kuat. Memiliki dukungan dari banyak paket tambahan (seperti ggthemes, ggridges, ggpubr) untuk memperluas fungsionalitas, serta integrasi mudah dengan manipulasi data melalui dplyr atau tidyr.

```{r setup, include=FALSE}
knitr::opts_chunk$set(echo = TRUE)
```

```{r library, message=FALSE, warning=FALSE}
library(plotly)
library(readxl)
library(ggplot2)
library(dplyr)
library(mapview)
library(leaflet)
library(tidyr)
library(treemapify)
library(ggradar)
library(sf)
```

# Working Directory
```{r}
setwd("C:/Users/U728217/Desktop/2024Statistik") #sesuaikan dengan komputer masing-masing
```

```{r A. Data Distribution for All data}
df <- read_excel("Semarang_fix.xlsx")
```

# Histogram

Histogram : grafik yang menunjukkan distribusi frekuensi data dalam interval tertentu, dengan batang-batang yang tingginya mencerminkan jumlah data dalam setiap interval.

Fungsi : memvisualisasikan distribusi data secara grafis, membantu mengidentifikasi pola, seperti simetri, kemiringan, atau penyimpangan dalam data.

```{r A. Histogram Plotly}

# Membuat histogram untuk variabel harga
hist <- plot_ly(
  data = df,
  x = ~harga,
  type = "histogram",
  nbinsx = 20
)

# Tambahkan layout untuk meningkatkan tampilan
hist <- hist %>%
  layout(
    title = "Histogram of House Prices",
    xaxis = list(title = "Price (IDR)"),
    yaxis = list(title = "Frequency"),
    template = "plotly_white"
  )

# Tampilkan plot
hist
```

```{r A. Histogram ggplot2}

# Membuat histogram untuk variabel harga
ggplot(df, aes(x = harga)) +
  geom_histogram(binwidth = 500000000, fill = "blue", color = "black", alpha = 0.7) +
  labs(
    title = "Histogram of House Prices",
    x = "Price (IDR)",
    y = "Frequency"
  ) +
  theme_minimal()
```

# Pie Chart

Pie chart adalah diagram berbentuk lingkaran yang digunakan untuk menunjukkan proporsi atau persentase dari suatu keseluruhan, dengan setiap irisan mewakili kategori data tertentu.

Fungsi pie chart adalah untuk memvisualisasikan perbandingan proporsi antar kategori dalam suatu dataset secara intuitif dalam bentuk segmen lingkaran.

```{r B. Pie Chart Plotly}

# Buat data agregat untuk pie chart (contoh: frekuensi berdasarkan alamat)
pie_data <- as.data.frame(table(df$alamat))
colnames(pie_data) <- c("alamat", "count")

# Membuat pie chart
fig <- plot_ly(
  pie_data,
  labels = ~alamat,
  values = ~count,
  type = 'pie',
  textinfo = 'label+percent',
  insidetextorientation = 'radial'
)

# Tambahkan layout untuk meningkatkan tampilan
fig <- fig %>%
  layout(
    title = "Pie Chart of Housing Locations",
    showlegend = TRUE
  )

# Tampilkan plot
fig
```

```{r B. Pie Chart ggplot2}

# Agregasi data untuk pie chart (frekuensi berdasarkan alamat)
pie_data <- df %>%
  count(alamat, name = "count") %>%
  mutate(percentage = count / sum(count) * 100, 
         label = paste0(alamat, " (", round(percentage, 1), "%)"))

# Membuat pie chart
ggplot(pie_data, aes(x = "", y = count, fill = alamat)) +
  geom_bar(stat = "identity", width = 1, color = "white") +
  coord_polar(theta = "y") +
  labs(
    title = "Pie Chart of Housing Locations",
    x = NULL,
    y = NULL,
    fill = "Location"
  ) +
  theme_void() +
  theme(
    plot.title = element_text(hjust = 0.5),
    legend.title = element_text(size = 10),
    legend.text = element_text(size = 9)
  )
```

# Bar Chart

Bar chart adalah grafik yang menggunakan batang horizontal atau vertikal untuk membandingkan jumlah atau frekuensi antar kategori dalam suatu dataset.

Fungsi bar chart : memvisualisasikan perbandingan jumlah atau frekuensi antar kategori secara jelas dan mudah dipahami.

```{r C. Bar Chart Plotly}

# Agregasi data untuk bar chart (contoh: jumlah rumah berdasarkan luas lahan)
bar_data <- df %>%
  count(lahan, name = "count")

# Membuat bar chart
fig <- plot_ly(
  bar_data,
  x = ~lahan,
  y = ~count,
  type = 'bar',
  marker = list(color = 'blue')
)

# Tambahkan layout untuk meningkatkan tampilan
fig <- fig %>%
  layout(
    title = "Bar Chart of Land Sizes",
    xaxis = list(title = "Land Size (m²)"),
    yaxis = list(title = "Number of Houses"),
    template = "plotly_white"
  )

# Tampilkan plot
fig
```

```{r C. Bar Chart ggplot2}

# Agregasi data untuk bar chart (contoh: jumlah rumah berdasarkan luas lahan)
bar_data <- df %>%
  count(lahan, name = "count")

# Membuat bar chart
ggplot(bar_data, aes(x = lahan, y = count)) +
  geom_bar(stat = "identity", fill = "blue", color = "black", alpha = 0.8) +
  labs(
    title = "Bar Chart of Land Sizes",
    x = "Land Size (m²)",
    y = "Number of Houses"
  ) +
  theme_minimal() +
  theme(
    plot.title = element_text(hjust = 0.5),
    axis.text.x = element_text(angle = 45, hjust = 1)
  )
```

```{r C. Bar Chart of Average Price by Address ggplot2}

# Create summary data
avg_price_by_address <- df %>%
  group_by(alamat) %>%
  summarize(avg_price = mean(harga, na.rm = TRUE)) %>%
  arrange(desc(avg_price))

# Bar chart
ggplot(avg_price_by_address, aes(x = reorder(alamat, -avg_price), y = avg_price)) +
  geom_bar(stat = "identity", fill = "skyblue") +
  coord_flip() +
  labs(
    title = "Average House Price by Address",
    x = "Address",
    y = "Average Price (IDR)"
  ) +
  theme_minimal()

```

# Line Chart

Line chart adalah grafik yang menggunakan garis untuk menghubungkan data titik-titik, menunjukkan tren atau perubahan suatu variabel secara berkesinambungan terhadap waktu atau variabel lainnya.

Fungsi line chart adalah untuk memvisualisasikan tren, pola, atau perubahan suatu variabel secara berkesinambungan, biasanya dalam kaitannya dengan waktu atau urutan.

```{r D. Line Chart Plotly}

# Mengurutkan data berdasarkan luas rumah
line_data <- df %>%
  arrange(rumah)

# Membuat line chart
fig <- plot_ly(
  line_data,
  x = ~rumah,
  y = ~harga, # Contoh: harga rumah sebagai nilai pada sumbu y
  type = 'scatter',
  mode = 'lines+markers',
  line = list(color = 'blue')
)

# Tambahkan layout untuk meningkatkan tampilan
fig <- fig %>%
  layout(
    title = "Line Chart of House Sizes vs Prices",
    xaxis = list(title = "House Size (m²)"),
    yaxis = list(title = "Price (IDR)"),
    template = "plotly_white"
  )

# Tampilkan plot
fig
```

```{r D. Line Chart ggplot2}

# Mengurutkan data berdasarkan luas rumah
line_data <- df %>%
  arrange(rumah)

# Membuat line chart
ggplot(line_data, aes(x = rumah, y = harga)) +
  geom_line(color = "blue", size = 1) +
  geom_point(color = "red", size = 2) +
  labs(
    title = "Line Chart of House Sizes vs Prices",
    x = "House Size (m²)",
    y = "Price (IDR)"
  ) +
  theme_minimal() +
  theme(
    plot.title = element_text(hjust = 0.5),
    axis.text.x = element_text(angle = 45, hjust = 1)
  )
```

# Box Plot

Boxplot adalah grafik yang menunjukkan distribusi data berdasarkan lima ukuran ringkasan (minimum, kuartil pertama, median, kuartil ketiga, maksimum) dan mengidentifikasi potensi outlier.

Fungsi boxplot adalah untuk memvisualisasikan distribusi data, mendeteksi penyebaran, simetri, dan outlier, serta membandingkan distribusi antar kelompok.

```{r E. Boxplot Plotly}

# Membuat boxplot untuk variabel harga dengan outliers
fig <- plot_ly(
  data = df,
  y = ~harga,
  type = "box",
  boxpoints = "all", # Menampilkan semua titik data (jika ingin)
  jitter = 0.3,      # Mengatur jarak titik untuk visualisasi lebih baik
  pointpos = -1.8    # Mengatur posisi titik di sekitar boxplot
)

# Menambahkan layout untuk meningkatkan tampilan
fig <- fig %>%
  layout(
    title = "Boxplot of House Prices",
    yaxis = list(title = "Price (IDR)"),
    template = "plotly_white"
  )

# Tampilkan plot
fig
```

```{r E. Boxplot ggplot2}

# Membuat boxplot untuk variabel harga
ggplot(df, aes(y = harga)) +
  geom_boxplot(outlier.color = "red", outlier.shape = 16, outlier.size = 2) +
  labs(
    title = "Boxplot of House Prices",
    y = "Price (IDR)"
  ) +
  theme_minimal() +
  theme(
    plot.title = element_text(hjust = 0.5)
  )
```

# Scatter Plot

Scatter plot adalah jenis visualisasi data statistik yang menampilkan hubungan atau pola antara dua variabel numerik dengan merepresentasikan data sebagai titik-titik pada bidang kartesian.

Fungsi utama scatter plot adalah untuk memvisualisasikan hubungan, pola, atau korelasi antara dua variabel numerik dan mengidentifikasi tren atau outlier dalam data.

```{r F. Boxplot Plotly}

# Membuat scatter plot untuk variabel harga dan lahan
fig <- plot_ly(
  data = df,
  x = ~lahan,
  y = ~harga,
  type = 'scatter',
  mode = 'markers',
  marker = list(size = 10, color = 'blue', opacity = 0.6)
)

# Menambahkan layout untuk meningkatkan tampilan
fig <- fig %>%
  layout(
    title = "Scatter Plot of Land Size vs House Prices",
    xaxis = list(title = "Land Size (m²)"),
    yaxis = list(title = "Price (IDR)"),
    template = "plotly_white"
  )

# Tampilkan plot
fig
```

```{r F. Scatter plot}

# Membuat scatter plot untuk variabel harga dan lahan
ggplot(df, aes(x = lahan, y = harga)) +
  geom_point(color = "blue", size = 3, alpha = 0.6) +
  labs(
    title = "Scatter Plot of Land Size vs House Prices",
    x = "Land Size (m²)",
    y = "Price (IDR)"
  ) +
  theme_minimal() +
  theme(
    plot.title = element_text(hjust = 0.5)
  )
```

# Bubble Chart

Bubble chart adalah visualisasi data yang menampilkan hubungan antara tiga variabel numerik, di mana dua variabel direpresentasikan oleh posisi titik pada sumbu x dan y, dan variabel ketiga oleh ukuran atau warna titik.

Fungsi bubble chart adalah untuk memvisualisasikan hubungan dan distribusi antara tiga variabel numerik secara simultan, membantu mengidentifikasi pola, tren, atau outlier dalam data.

```{r G. Bubble Chart Plotly}

# Create bubble chart
fig <- plot_ly(
  data = df,
  x = ~rumah,          # House size on the x-axis
  y = ~lahan,          # Land size on the y-axis
  size = ~harga,       # Price determines bubble size
  color = ~harga,      # Color represents price
  type = 'scatter',
  mode = 'markers',
  marker = list(sizemode = 'diameter', opacity = 0.7)
)

# Add layout to the chart
fig <- fig %>%
  layout(
    title = "Bubble Chart of House Data",
    xaxis = list(title = "House Size (m²)"),
    yaxis = list(title = "Land Size (m²)"),
    showlegend = TRUE
  )

# Display the chart
fig
```

```{r G. Scatter plot ggplot2}

ggplot(df, aes(x = rumah, y = lahan, size = harga, color = harga)) +
  geom_point(alpha = 0.7) +
  scale_color_gradient(low = "blue", high = "red") +
  labs(
    title = "Bubble Chart of House Data",
    x = "House Size (m²)",
    y = "Land Size (m²)",
    size = "Price (IDR)",
    color = "Price (IDR)"
  ) +
  theme_minimal()

```

# Density Plot

Density plot adalah visualisasi data yang menggambarkan distribusi probabilitas dari suatu variabel kontinu, memberikan representasi halus dari frekuensi data melalui kurva berbasis kernel smoothing.

Fungsi density plot adalah untuk memvisualisasikan distribusi data kontinu, membantu mengidentifikasi pola, kepadatan, dan penyebaran nilai dalam dataset secara halus dan intuitif.

```{r H. Density plot Plotly}

# Pastikan data harga tidak memiliki nilai NA
df_clean <- df %>% filter(!is.na(harga))

# Membuat density plot
fig <- plot_ly(
  data = df_clean,
  x = ~harga,
  type = "histogram",
  histnorm = "density",       # Mengatur agar histogram menunjukkan density
  nbinsx = 30,               # Mengatur jumlah bins
  marker = list(color = 'blue', line = list(color = 'black', width = 1))
)

# Menambahkan layout
fig <- fig %>%
  layout(
    title = "Density Plot of House Prices",
    xaxis = list(title = "Price (IDR)"),
    yaxis = list(title = "Density"),
    template = "plotly_white"
  )

# Menampilkan plot
fig
```

```{r H. Density plot ggplot2}

ggplot(df, aes(x = harga)) +
  geom_density(fill = "blue", alpha = 0.5) +
  labs(
    title = "Density Plot of House Prices",
    x = "Price (IDR)",
    y = "Density"
  ) +
  theme_minimal()
```

# Violin Plot

Violin plot adalah visualisasi data yang menggabungkan elemen box plot dan density plot untuk menunjukkan distribusi data numerik, termasuk median, kuartil, outlier, dan kepadatan data secara simetris.

Fungsi violin plot adalah untuk memvisualisasikan distribusi dan variasi data numerik, membantu membandingkan kepadatan, median, kuartil, dan outlier antar kelompok atau kategori secara efektif.

```{r I. Violin plot Plotly}

# Pastikan data harga tidak memiliki nilai NA
df_clean <- df %>% filter(!is.na(harga))

# Membuat violin plot
fig <- plot_ly(
  data = df_clean,
  y = ~harga,
  type = 'violin',
  box = list(visible = TRUE),       # Menampilkan box plot dalam violin plot
  meanline = list(visible = TRUE), # Menampilkan garis rata-rata
  points = "all",                  # Menampilkan semua data poin
  jitter = 0.3,                    # Menambahkan jitter untuk data poin
  scalemode = "width"              # Skala lebar berdasarkan kepadatan
)

# Menambahkan layout untuk meningkatkan tampilan
fig <- fig %>%
  layout(
    title = "Violin Plot of House Prices",
    yaxis = list(title = "Price (IDR)"),
    template = "plotly_white"
  )

# Menampilkan plot
fig
```

```{r I. Violin plot ggplot2}

# Pastikan data harga tidak memiliki nilai NA
#df_clean <- df %>% filter(!is.na(harga))

# Membuat violin plot
#ggplot(df_clean, aes(y = harga)) +
#  geom_violin(fill = "blue", alpha = 0.5, color = "black") + # Membuat violin plot
#  geom_boxplot(width = 0.1, color = "black", alpha = 0.7, outlier.color = "red") + # Tambahkan boxplot di dalam violin plot
#  labs(
#    title = "Violin Plot of House Prices",
#    y = "Price (IDR)",
#    x = NULL
#  ) +
#  theme_minimal() +
#  theme(
#    plot.title = element_text(hjust = 0.5)
#  )
```

# Area Chart

Area chart adalah visualisasi data yang menggunakan grafik garis dengan area di bawahnya diisi warna untuk menunjukkan kuantitas atau perubahan nilai suatu variabel kontinu seiring waktu atau kategori.

Fungsi area chart adalah untuk memvisualisasikan tren atau perubahan kumulatif suatu variabel kontinu, menyoroti hubungan antara nilai dan waktu atau kategori secara intuitif.

```{r J. Area Chart Plotly}

# Pastikan data tidak memiliki nilai NA
df_clean <- df %>% filter(!is.na(harga) & !is.na(rumah))

# Urutkan data berdasarkan ukuran rumah untuk area chart
df_clean <- df_clean %>% arrange(rumah)

# Membuat area chart
fig <- plot_ly(
  data = df_clean,
  x = ~rumah,          # Ukuran rumah pada sumbu x
  y = ~harga,          # Harga pada sumbu y
  type = "scatter",    # Tipe scatter
  mode = "lines",      # Menampilkan sebagai garis
  fill = "tozeroy",    # Area diisi hingga sumbu y=0
  line = list(color = "blue") # Warna garis
)

# Menambahkan layout untuk meningkatkan tampilan
fig <- fig %>%
  layout(
    title = "Area Chart of House Prices by House Size",
    xaxis = list(title = "House Size (m²)"),
    yaxis = list(title = "Price (IDR)"),
    template = "plotly_white"
  )

# Menampilkan chart
fig
```

```{r J. Area Chart ggplot2}

# Pastikan data tidak memiliki nilai NA
df_clean <- df %>% filter(!is.na(harga) & !is.na(rumah))

# Urutkan data berdasarkan ukuran rumah untuk area chart
df_clean <- df_clean %>% arrange(rumah)

# Membuat area chart
ggplot(df_clean, aes(x = rumah, y = harga)) +
  geom_area(fill = "blue", alpha = 0.5) +
  geom_line(color = "blue", size = 1) +
  labs(
    title = "Area Chart of House Prices by House Size",
    x = "House Size (m²)",
    y = "Price (IDR)"
  ) +
  theme_minimal() +
  theme(
    plot.title = element_text(hjust = 0.5)
  )
```

# Tree Map

Tree map adalah visualisasi data hierarkis yang menggunakan persegi panjang bersarang, dengan ukuran dan warna setiap kotak merepresentasikan nilai numerik untuk menunjukkan proporsi dan hubungan antar kategori.

Fungsi tree map adalah untuk memvisualisasikan distribusi, proporsi, dan hubungan hierarkis antar kategori secara intuitif dengan memanfaatkan ukuran dan warna kotak.

```{r K. Tree Map Plotly}

# Pastikan data tidak memiliki nilai NA pada kolom yang akan digunakan
df_clean <- df %>% filter(!is.na(harga) & !is.na(alamat))

# Agregasi data berdasarkan alamat
tree_data <- df_clean %>%
  group_by(alamat) %>%
  summarize(total_price = sum(harga, na.rm = TRUE)) %>%
  arrange(desc(total_price))

# Membuat tree map
fig <- plot_ly(
  data = tree_data,
  type = "treemap",
  labels = ~alamat,            # Label untuk kotak
  parents = "",                # Root node kosong (top level)
  values = ~total_price,       # Ukuran kotak berdasarkan total harga
  textinfo = "label+value",    # Menampilkan label dan nilai
  marker = list(colorscale = "Viridis") # Palet warna
)

# Menambahkan layout untuk meningkatkan tampilan
fig <- fig %>%
  layout(
    title = "Tree Map of Total House Prices by Address",
    template = "plotly_white"
  )

# Menampilkan plot
fig
```

```{r K. Tree Map ggplot2}

# Pastikan data tidak memiliki nilai NA pada kolom yang akan digunakan
df_clean <- df %>% filter(!is.na(harga) & !is.na(alamat))

# Agregasi data berdasarkan alamat
tree_data <- df_clean %>%
  group_by(alamat) %>%
  summarize(total_price = sum(harga, na.rm = TRUE)) %>%
  arrange(desc(total_price))

# Membuat tree map
ggplot(tree_data, aes(
  area = total_price, 
  fill = total_price, 
  label = alamat
)) +
  geom_treemap() +
  geom_treemap_text(
    fontface = "italic", 
    colour = "white", 
    place = "centre", 
    grow = TRUE
  ) +
  labs(
    title = "Tree Map of Total House Prices by Address",
    fill = "Total Price (IDR)"
  ) +
  theme_minimal()
```

# Radar Chart

Radar chart adalah visualisasi data berbentuk poligon yang digunakan untuk membandingkan nilai dari beberapa variabel kuantitatif dalam beberapa kategori pada skala radial.

Fungsi radar chart adalah untuk membandingkan dan memvisualisasikan pola atau distribusi beberapa variabel kuantitatif di berbagai kategori secara intuitif dalam bentuk radial.

```{r L. Radar Chart Plotly}

# Pilih beberapa rumah sebagai sampel untuk radar chart
radar_data <- df %>%
  filter(!is.na(harga) & !is.na(rumah) & !is.na(lahan)) %>%
  slice(1:3) %>% # Ambil 3 rumah pertama sebagai contoh
  select(harga, rumah, lahan) %>%
  mutate(id = paste0("House ", row_number())) # Tambahkan ID untuk setiap rumah

# Ubah data ke format long untuk radar chart
radar_long <- radar_data %>%
  pivot_longer(-id, names_to = "variable", values_to = "value")

# Normalisasi data agar nilai antar variabel sebanding
radar_long <- radar_long %>%
  group_by(variable) %>%
  mutate(value = value / max(value, na.rm = TRUE))

# Membuat radar chart
fig <- plot_ly(
  type = 'scatterpolar',
  mode = 'lines+markers'
)

# Tambahkan data untuk setiap rumah
for (house_id in unique(radar_long$id)) {
  house_data <- radar_long %>% filter(id == house_id)
  fig <- fig %>%
    add_trace(
      r = house_data$value,
      theta = house_data$variable,
      fill = 'toself',
      name = house_id
    )
}

# Tambahkan layout
fig <- fig %>%
  layout(
    polar = list(
      radialaxis = list(visible = TRUE, range = c(0, 1))
    ),
    title = "Radar Chart of Houses",
    showlegend = TRUE
  )

# Tampilkan radar chart
fig
```

```{r L. Radar Chart ggplot2}

# Pilih beberapa rumah sebagai sampel untuk radar chart
radar_data <- df %>%
  filter(!is.na(harga) & !is.na(rumah) & !is.na(lahan)) %>%
  slice(1:3) %>% # Ambil 3 rumah pertama sebagai contoh
  select(harga, rumah, lahan) %>%
  mutate(id = paste0("House ", row_number())) # Tambahkan ID untuk setiap rumah

# Normalisasi data agar nilai antar variabel sebanding
radar_normalized <- radar_data %>%
  mutate(across(c(harga, rumah, lahan), ~ .x / max(.x, na.rm = TRUE))) %>%
  rename(
    Price = harga,
    House_Size = rumah,
    Land_Size = lahan
  )

# Ggradar mengharuskan kolom grup berada di kolom pertama
radar_normalized <- radar_normalized %>%
  relocate(id)

# Membuat radar chart
ggradar(
  plot.data = radar_normalized,
  grid.min = 0,      # Minimum nilai grid
  grid.mid = 0.5,    # Nilai tengah grid
  grid.max = 1,      # Nilai maksimum grid
  axis.label.size = 3,
  group.point.size = 3,
  group.line.width = 1,
  legend.text.size = 8
) +
  labs(title = "Radar Chart of Houses")
```

# Pareto Chart

Pareto chart adalah visualisasi data yang menggabungkan bar chart untuk menunjukkan frekuensi atau nilai kategori dengan garis kumulatif untuk mengidentifikasi kontribusi relatif dari setiap kategori terhadap total.

Fungsi Pareto chart adalah untuk mengidentifikasi kategori yang paling signifikan dalam data dengan menyoroti kontribusi kumulatif setiap kategori terhadap total, sehingga membantu fokus pada faktor yang memiliki dampak terbesar.

```{r M. Pareto Chart Plotly}

# Hitung frekuensi berdasarkan alamat dan urutkan dari yang tertinggi
pareto_data <- df %>%
  filter(!is.na(alamat)) %>%
  count(alamat, name = "frequency") %>%
  arrange(desc(frequency)) %>%
  mutate(cumulative = cumsum(frequency) / sum(frequency) * 100) # Hitung kontribusi kumulatif

# Membuat Pareto chart menggunakan plotly
fig <- plot_ly() %>%
  add_bars(
    x = ~pareto_data$alamat,
    y = ~pareto_data$frequency,
    name = "Frequency",
    marker = list(color = "blue")
  ) %>%
  add_lines(
    x = ~pareto_data$alamat,
    y = ~pareto_data$cumulative,
    name = "Cumulative %",
    yaxis = "y2",
    line = list(color = "red", width = 2)
  ) %>%
  layout(
    title = "Pareto Chart of Address Frequency",
    xaxis = list(title = "Address"),
    yaxis = list(title = "Frequency"),
    yaxis2 = list(
      title = "Cumulative Percentage",
      overlaying = "y",
      side = "right",
      showgrid = FALSE
    ),
    legend = list(x = 1.1, y = 1)
  )

# Menampilkan Pareto chart
fig
```

```{r M. Pareto Chart ggplot2}

# Hitung frekuensi berdasarkan alamat dan urutkan dari yang tertinggi
pareto_data <- df %>%
  filter(!is.na(alamat)) %>%
  count(alamat, name = "frequency") %>%
  arrange(desc(frequency)) %>%
  mutate(
    cumulative = cumsum(frequency) / sum(frequency) * 100, # Hitung kontribusi kumulatif
    alamat = factor(alamat, levels = unique(alamat))       # Menjaga urutan alamat
  )

# Membuat Pareto chart
ggplot(pareto_data, aes(x = alamat, y = frequency)) +
  geom_bar(stat = "identity", fill = "blue", alpha = 0.7) + # Bar chart untuk frekuensi
  geom_line(aes(y = cumulative * max(frequency) / 100, group = 1), color = "red", size = 1) + # Garis kumulatif
  geom_point(aes(y = cumulative * max(frequency) / 100), color = "red", size = 2) + # Titik kumulatif
  scale_y_continuous(
    name = "Frequency",
    sec.axis = sec_axis(~ . / max(pareto_data$frequency) * 100, name = "Cumulative Percentage")
  ) +
  labs(
    title = "Pareto Chart of Address Frequency",
    x = "Address",
    y = "Frequency"
  ) +
  theme_minimal() +
  theme(
    axis.text.x = element_text(angle = 45, hjust = 1),
    plot.title = element_text(hjust = 0.5)
  )
```

# Contour Plot

Contour plot adalah visualisasi data yang menggambarkan hubungan antara dua variabel numerik pada sumbu x dan y, dengan garis atau area berwarna yang mewakili level atau nilai variabel ketiga.

Fungsi contour plot adalah untuk memvisualisasikan distribusi atau pola variasi suatu variabel numerik dalam ruang dua dimensi, membantu mengidentifikasi level atau tren dalam data secara intuitif.

```{r N. Contour Plot Plotly}

# Pastikan data tidak memiliki nilai NA pada kolom yang digunakan
df_clean <- df %>% filter(!is.na(harga) & !is.na(rumah) & !is.na(lahan))

# Membuat contour plot
fig <- plot_ly(
  data = df_clean,
  x = ~rumah,       # Variabel x (house size)
  y = ~lahan,       # Variabel y (land size)
  z = ~harga,       # Variabel z (price)
  type = "contour", # Tipe plot adalah contour
  colorscale = "Viridis"
)

# Menambahkan layout untuk meningkatkan tampilan
fig <- fig %>%
  layout(
    title = "Contour Plot of House Prices",
    xaxis = list(title = "House Size (m²)"),
    yaxis = list(title = "Land Size (m²)"),
    template = "plotly_white"
  )

# Menampilkan plot
fig
```

```{r N. Contour Plott ggplot2}

# Pastikan data tidak memiliki nilai NA pada kolom yang digunakan
#df_clean <- df %>% filter(!is.na(harga) & !is.na(rumah) & !is.na(lahan))

# Membuat contour plot
#ggplot(df_clean, aes(x = rumah, y = lahan, z = harga)) +
#  geom_contour_filled() +
#  labs(
#    title = "Contour Plot of House Prices",
#    x = "House Size (m²)",
#    y = "Land Size (m²)",
#    fill = "Price (IDR)"
#  ) +
#  theme_minimal()
```